【裁判字號】    97,交聲,261
【裁判日期】    970814
【裁判案由】    違反道路交通管理處罰條例聲明異議
【裁判全文】
臺灣基隆地方法院交通事件裁定         97年度交聲字第261號
移送機關即  交通部公路總局臺北區監理所基隆監理站
原處分機關
異  議  人  甲○○
即受處分人
上列受處分人因違反道路交通管理處罰條例案件，對於交通部公
路總局臺北區監理所基隆監理站於中華民國97年5 月14日所為之
處分（原處分案號：基監字第裁42- C00000000 號）聲明異議，
本院裁定如下：
    主  文
異議駁回。
    理  由
一、原處分意旨略以：異議人即受處分人（下稱異議人）於民國
    （下同）95年10月5 日18時14分許，騎乘AD8- 889號重型機
    車行經臺北縣汐止市○○○路與連興街口，為臺北縣政府警
    察局汐止分局交通分隊執行勤務之員警發現該車有未依規定
    車道行駛之行為，經警拍照採證後以北縣交警字第C0000000
    0 號通知單逕行舉發，移送原處分機關處理，而依道路交通
    管理處罰條例第45條第13款、第63條第1 項第1 款（原處分
    漏載第1 項第1 款）之規定，裁決異議人罰鍰新臺幣（下同
    ）600 元並記違規點數1 點。
二、異議意旨略以：伊雖有於上開時間、地點騎乘AD8- 889號重
    型機車行駛於「禁行機車」道上，惟當時係下班尖峰時段，
    車輛眾多、交通壅塞，該路段僅有一個機車道，而質疑立法
    有「不合理、不合法」之處，且不服員警偷拍採證行為，為
    此提起異議云云。
三、按機器腳踏車行駛之車道，應依標誌或標線之規定行駛；「
    禁行機車」標字，用以告示本車道禁止汽缸總排氣量未滿五
    百五十立方公分之機器腳踏車通行。繪設於路段起點。路段
    過長時，得於路段中加繪之，道路交通安全規則第99條第1
    項前段、道路交通標誌標線號誌設置規則第178 條第1 項分
    別定有明文；再按汽車駕駛人，爭道行駛有機器腳踏車，不
    在規定車道行駛之情形者，處新臺幣600 元以上1800元以下
    罰鍰，並記違規點數1 點，道路交通管理處罰條例第45條第
    13款、第63條第1 項第1 款亦分別定有明文。
四、經查：
  (一)異議人甲○○騎乘重型機車AD8- 889號重型機車，於95年10
    月5日18時14分許，行經臺北縣汐止市○○○路一段與連興
    街口時，因有「機器腳踏車，不在規定車道行駛」之違規行
    為，為警拍照採證後逕行舉發，此為異議人所不爭執，並有
    臺北縣政府警察局北縣交警字第C00000000號舉發違反道路
    交通管理事件通知單、交通部公路總局臺北區監理所基隆監
    理站97年5月14日基監字第裁42- C00000000號違反道路交通
    管理事件裁決書、臺北縣政府警察局汐止分局97年7月9日北
    縣警汐交裁字第0970022243號函各1紙、採證照片1幀附卷可
    稽，足認異議人當時所騎之重型機車，確有行駛於「禁行機
    車」之快車道上無誤。異議人雖執前詞置辯，惟「禁行機車
    」道乃係禁止機車行駛之汽車專用道路，當非機車可行駛之
    道路，縱認異議人所辯其當時車輛眾多、交通壅塞乙節為真
    ，異議人仍應依循交通規則行駛，自非因此即可不在規定之
    車道內行駛；況觀諸卷附照片所示，異議人所騎乘機車已明
    顯行駛在「禁行機車」道中間，當時路上雖有不少機車行駛
    ，但其所騎乘機車之前後左右方並無其他汽車或機車貼近逼
    迫，致使異議人不得不騎乘機車行駛於「禁行機車」道上之
    情形，依其顯示之交通狀況，衡以一般道路駕駛經驗，異議
    人所騎機車應仍可在非禁行機車道上行駛為是，自無偏離至
    「禁行機車」道之正當理由，顯見異議人僅為貪圖一時便捷
    ，而無視其他用路人之安全及交通秩序，逕自駛入「禁行機
    車」道，其「機器腳踏車，不在規定車道行駛」之違規事實
    甚明，是異議人所辯各節，要屬事後卸責之詞，並無足採。
  (二)再者，交通標誌、標線、號誌之指示、警告、標制等設置，
    具有公示、公信之效果，且為維護交通秩序，保障用路人本
    身及他人之安全，相關主管機關考量當地之交通狀況、人車
    通行之方便及行人往來之安全性等一切情形後，依其職權劃
    設汽、機車道，行政機關本有依法裁量之餘地，洵非法院所
    得介入，用路人應加以遵守，不能漠視社會大多數人之權益
    及意見，僅考量自身之自由、便利，而任意不遵守法律。又
    員警除依職責指揮交通、維持交通秩序外，亦應對於違規之
    用路人依法舉發，異議人騎乘機車行駛於道路上，乃屬公眾
    場合之行為，對其隱私權之保護並無合理期待，警員照相舉
    發，非屬偷拍行為，異議人為合法領有駕駛執照之人，其駕
    駛車輛自應隨時注意各路段所設立之標誌、標線並確實遵守
    ，尚不得以員警之取締方法為由而免除其守法之義務，附此
    敘明。
  (三)綜此，異議人甲○○確有「機器腳踏車，不在規定車道行駛
    」之違規行為，原處分機關審酌異議人違規情節，處以異議
    人前揭法律規定額度內之罰鍰600 元，並記違規點數1 點，
    自屬有據。
五、據上論斷，應依道路交通管理處罰條例第87條第2 項，道路
    交通案件處理辦法第19條，裁定如主文。
中    華    民    國    97    年    8     月    14    日
                  交通法庭法  官  陳伯厚
以上正本證明與原本無異。
對於本件裁定如有不服，應於收受送達後5日內，向本院提出抗
告書狀，敘述抗告之理由，抗告於臺灣高等法院。
中    華    民    國    97    年    8     月    14    日
                          書記官  黃士元


司法院資訊處製作；財團法人民間司法改革基金會備份。
